【裁判字號】    98,保險,19
【裁判日期】    980930
【裁判案由】    給付保險金
【裁判全文】
臺灣彰化地方法院民事判決  98年度保險字第19號
原      告  甲○○
被      告  國泰世紀產物保險股份有限公司
法定代理人  丙○○
訴訟代理人  乙○○
上列當事人間請求給付保險金事件，本院於民國98年9月24日言
詞辯論終結，判決如下：
    主      文
原告之訴駁回。
訴訟費用新台幣壹萬參仟參佰柒拾伍元由原告負擔。
    事實及理由
一、本件原告起訴主張：原告於民國94年1月2日凌晨4時許，於
    彰化縣埔鹽鄉○○村○○路○段32號前，與林志清（已死亡
    ）共同騎乘原告所有LJQ-345號重型機車發生意外事故，原
    告為乘客，因意外撞擊時乘客因在無預警之下必先跌落地面
    ，駕駛者則因雙手緊握機車手把，於機車倒地後才會跌落，
    以物理原理判斷，機車倒地位置離何者較近，即為駕駛者，
    原告與林志清倒地位置相聚18米長度，原告自是乘客，惟
    原告於94年7月向被告申請給付保險金，被告則以無法證明
    何人係乘客或駕駛者拒絕理賠，顯無理由，又二年之請求權
    時效應以知有請求權之日起算，系爭不賠理由為駕駛者不明
    ，受益者知有請求權（損害發生）及賠償義務人（駕駛者）
    之日起算為第一天等情。並聲明：被告應給付原告新台幣（
    下同）125萬元及自起訴狀繕本送達翌日起至清償日止按年
    息10%計算之利息。
二、被告則以：機車為原告所有，原告為投保人，被告不願意給
    付強制保險金，係因原告於94年3月報出險有申請理賠後，
    即未再向被告申請，故原告之請求權已罹於2年之請求權時
    效，且當時原告為酒駕，死者為無照，如駕駛者為原告依汽
    車強制責任保險法第29條規定，被告賠償保險金後仍可對原
    告追償，原告應證明其為乘客等語置辯。並聲明：原告之訴
    駁回。
三、查原告主張其於94年1月2日凌晨4時許，於彰化縣埔鹽鄉○
    ○村○○路○段32號前，與林志清（已死亡）共同騎乘原告
    所有LJQ-345號重型機車發生意外事故，原告於94年7月向被
    告申請給付保險金，經被告以無法證人證明何人係乘客或駕
    駛為由拒絕理賠等情，業據其提出彰化縣警察局道路交通事
    故證明書、道路交通事故現場圖為證，復為被告所不爭執，
    原告此部份之主張堪信為真。惟原告主張其為乘客，死者林
    志清為駕駛者一節，則為被告予以否認，原告則請求本院就
    駕駛者為何人予以鑑定。惟按請求權人對於保險人之保險給
    付請求權，自知有損害發生及保險人時起，二年間不行使而
    消滅。自汽車交通事故發生時起，逾十年者，亦同，強制汽
    車責任保險法第14條第1項定有明文，本件原告既主張其係
    乘客，並曾以此為由向被告申請理賠保險金，則其在車禍發
    生時當然自知其為乘客並有損害之發生，其請求權時效亦應
    自94年1月2日起算，嗣原告於94年7月曾向被告申請給付保
    險金，縱遭被告拒絕理賠，時效雖因請求而中斷，然由民法
    第一百三十條之規定而觀，時效因請求而中斷者，請求人苟
    欲保持中斷之效力，非於請求後六個月內起訴不可。如僅繼
    續不斷的為請求，而未於請求後六個月內起訴，其中斷之效
    力，即無由保持（最高法院71年台上第3435號判例要旨參照
    ），是原告於請求後六個月內不起訴，時效視為不中斷，故
    其保險金請求權時效至96年1月1日止即已完成，在此之前因
    不行使而消滅，縱原告主張其為本件車禍之乘客一節係屬為
    真，然原告迄至98年9月11日始對被告提起保險金給付訴訟
    ，則被告抗辯原告之保險金請求權已罹於2年時效期間而消
    滅，而依民法第144條第1項規定拒絕給付自屬有據，是原告
    請求將本件車禍送請鑑定駕駛者為何人即無必要，併此敘明
    。
四、綜上所述，原告主張其有汽車強制責任保險金得向被告請求
    給付，縱屬為真，惟因其未於2年時效期間內行使該權利而
    消滅，被告以此為抗辯拒絕給付為有理由，因此原告請求被
    告給付保險金125萬元及自起訴狀繕本送達翌日起至清償日
    止按年息10%計算之利息，於法無據。從而，本件原告之訴
    ，為無理由，應予駁回。
五、訴訟費用負擔之依據：民事訴訟法第78條。
中    華    民    國    98    年    9     月    30    日
                  民事第一庭    法  官  黃倩玲
以上正本係照原本作成。
如對判決上訴，應於判決送達後20日內向本院提出上訴狀。
中    華    民    國    98    年    9     月    30    日
                                書記官  黃幼華


司法院資訊處製作；財團法人民間司法改革基金會備份。
